【裁判字號】    92,台上,1126
【裁判日期】    920307
【裁判案由】    偽造文書等罪
【裁判全文】
最高法院刑事判決                              九十二年度台上字第一一二六號
    上  訴  人  甲○○
右上訴人因偽造文書等罪案件，不服台灣高等法院高雄分院中華民國九十一年十月三
十一日第二審判決（九十一年度上易字第一二七七號，起訴案號：台灣高雄地方法院
檢察署八十九年度偵字第二五九四三號、九十年度偵字第二二六七六號），提起上訴
，本院判決如左：
    主  文
上訴駁回。
    理  由
壹、偽造文書部分
按刑事訴訟法第三百七十七條規定，上訴於第三審法院，非以判決違背法令為理由，
不得為之。是提起第三審上訴，應以原判決違背法令為理由，係屬法定要件。如果上
訴理由狀並未依據卷內訴訟資料，具體指摘原判決不適用何種法則或如何適用不當，
或所指摘原判決違法情事，顯與法律規定得為第三審上訴理由之違法情形，不相適合
時，均應認其上訴為違背法律上之程式，予以駁回。本件原判決撤銷第一審關於論處
上訴人甲○○盜用印章罪刑部分之判決，改判論上訴人以行使偽造私文書，足以生損
害於他人罪，判處有期徒刑貳月，並諭知如易科罰金之折算標準。係依憑告訴人賴佑
助之指訴，證人劉麗英陳述：未曾交印章與上訴人代領郵件，亦未委託代領本件退稅
款，上訴人蓋用之印章為木頭章，可能是伊搬家時遺留未取走，遭上訴人盜用；證人
即財政部高雄市國稅局三民稽徵所人員蘇志忠陳稱：僅須持蓋有受退稅人印文之退稅
憑單，交付與郵局聲請提領現金，郵局經交換後，即會交付現金各等語之證詞，卷附
有上訴人自任為代領人之印文，並自行書寫國民身分證號碼、戶籍地、及蓋用受退稅
人賴佑助印文之民國八十五年度綜合所得稅退稅憑單影本一份，且參酌上訴人於警訊
及偵查中供稱：因劉麗英先前欠伊錢，故去領該退稅款抵銷等語，嗣於第一審審理中
復自承其領得該退稅款後才告知劉麗英云云等證據資料，而為論斷，已詳其憑以認
定之心證理由。而以上訴人否認犯罪及所為辯解，為飾卸之詞，並無足取，在理由內
依憑調查所得證據，詳加指駁。從形式上觀察，原判決並無違背法令之情形存在。上
訴意旨置原判決所為明白論斷於不顧，專憑其個人之意見，就原判決理由已經詳細說
明之事項，及原審採證認事之職權行使，漫事爭執，或泛言原判決有應於審判期日調
查之證據未予調查之違誤，難認已符合首揭法定之第三審上訴要件。又查：證據之取
捨與事實之認定，為事實審法院之職權，倘其採證認事並不違背證據法則，即不得任
意指為違法。原判決已依憑調查所得結果，說明告訴人賴佑助之指訴，及證人劉麗英
之證詞均與事實相符，上訴人之辯解不足採信之理由，且依卷內資料，並無應就「證
人劉麗英係偽證」為調查之客觀情形，難認原判決有應於審判期日調查未予調查之違
誤，上訴意旨指其確受告訴人賴佑助之委託代領信件，證人劉麗英係偽證云云，係就
原審取捨證據之職權行使，專憑己見，任意爭執，並非適法之第三審上訴理由。其此
部分之上訴違背法律上之程式，應予駁回。
貳、侵占遺失物罪部分
按刑事訴訟法第三百七十六條所列各罪之案件，經第二審判決者，不得上訴於第三審
法院，法有明文。本件被告甲○○關於侵占遺失物罪部分，核屬刑事訴訟法第三百七
十六條第一款之案件。依首開說明，既經第二審判決，自不得上訴於第三審法院，上
訴人竟復一併提起上訴，顯為法所不許。其此部分上訴為不合法，應予駁回。
據上論結，應依刑事訴訟法第三百九十五條前段，判決如主文。
中      華      民      國    九十二    年      三      月      七      日
                              最高法院刑事第十庭
                                  審判長法官  林  增  福
                                        法官  邵  燕  玲
                                        法官  吳  昆  仁
                                        法官  陳  世  雄
                                        法官  惠  光  霞
      右正本證明與原本無異
                                              書  記  官
中      華      民      國    九十二    年      三      月     十四     日


司法院資訊處製作；財團法人民間司法改革基金會備份。
